【裁判字號】    89,訴,482
【裁判日期】    900725
【裁判案由】    廢棄物清理法
【裁判全文】
臺灣雲林地方法院刑事判決                          八十九年度訴字第四八二號
    公  訴  人  臺灣雲林地方法院檢察署檢察官
    被      告  庚○○○○清除有限公司
    兼 右 一人
    代  表  人  戊○○
    右  一  人  簡承佑
    選任辯護人  張智學
右列被告因違反廢棄物清理法案件，經檢察官提起公訴（八十九年度偵字第四四五一
號），本院判決如左：
    主  文
戊○○連續未依廢棄物清除許可證內容清除廢棄物，處有期徒刑壹年陸月，緩刑伍年
。
庚○○○○清除有限公司，法人之負責人連續因執行業務未依廢棄物清除許可證內容
清除廢棄物，處罰金貳拾萬元。
    事  實
一、庚○○○○清除有限公司（以下簡稱崧富公司）設址於雲林縣斗南鎮○○路五八
    號三樓之三，為領有「廢棄物清除許可證」之廢棄物清理機構，戊○○為該公司
    之負責人，負有依廢棄物清除許可證內容清除廢棄物之責。民國（下同）八十九
    年四月間，戊○○代表崧富公司與大成長城企業股份有限公司雲林廠（以下簡稱
    大成公司）訂立承攬契約，約定自八十九年四月一日起至九十年三月三十一日止
    ，由崧富公司負責清理大成公司之一般事業廢棄物。詎戊○○為降低營運成本，
    於八十九年四月六日、十一日、十三日、十五日、十八日、二十日及二十四日，
    先後七次駕駛車號ＵＢ─四五二大貨車前往大成公司載運一般事業廢棄物後，基
    於概括之犯意，未依「廢棄物清除許可證」所載之清除處理方法及最終處置地點
    ，將該七車次之廢棄物載往嘉義縣水上鄉○○村○○路一之二十號明谷實業有限
    公司（以下簡稱明谷公司）以衛生掩埋方式處理，反將該等一般事業廢棄物任意
    棄置於雲林縣大埤鄉○○段一三五二地號子○○等人共有之土地上。嗣於八十九
    年四月二十六日因前開廢棄物露天燃燒為人發覺，經向主管機關雲林縣政府反應
    而循線查獲上情。
二、案經雲林縣政府移送臺灣雲林地方法院檢察署檢察官偵查起訴。
    理  由
一、訊據被告戊○○對其擔任崧富公司之負責人，及崧富公司係領有廢棄物清除許可
    證之廢棄物清理機構，並曾與大成公司簽約承攬該公司之一般廢棄物等情，固直
    承無隱，惟矢口否認有何任意傾倒廢棄物之犯行，辯稱：伊於八十九年四月間載
    運大成公司之廢棄物都有依規定運送至明谷公司處理，但這段期間明谷公司沒有
    紀錄，因為嘉義縣政府規定該公司不能收取外縣市垃圾，而雲林縣境內並沒有合
    法的處理場地，所以委請明谷幫忙處理廢棄物，為了要規避環保署的查察，乃與
    明谷公司協議，先由伊前往大成公司收取垃圾後，當天晚上十一點或是隔天一大
    早等非上班時間載往明谷公司處理，而要去傾倒垃圾的前一天都會先與該公司郭
    經理聯絡，早上開車過去的時候都要叫門，並先在他們的掩埋場過磅，過磅完再
    進去傾倒，依照實際磅數一公噸收三千元，當場付現金。且當初伊與大成公司簽
    約時，大成公司廠內還有其他的垃圾，惟因崧富與大成公司簽訂之契約係採包月
    制，經雙方協議結果崧富公司不負責清運該堆廢棄物，然該堆廢棄物嗣後卻已清
    除完畢，遭查獲任意棄置之大成公司雲林廠貨單資料可能是在清運時，夾帶清運
    出去。再者，伊從未到過雲林縣大埤鄉○○段一三五二地號土地，於接到法院傳
    票通知現場勘驗時，仍須至雲林縣大埤鄉西鎮村村長唐文卿住處詢問如何前往該
    地云云。經查：
（一）被告崧富公司主要之營業項目為一般、家庭及事業廢棄物之清除，且曾向地方
      主管機關領有廢棄物清除許可證，此有經濟部公司執照、台灣省雲林縣政府營
      利事業登記證及雲林縣政府八七府環三字第００三號廢棄物清除許可證影本各
      一紙在卷足憑，足見被告崧富公司確係民營之廢棄物清除機構。且依前開廢棄
      物清除許可證之記載，該公司經許可清除之廢棄物，應送交最終處置地點明谷
      公司以衛生掩埋方式處理。
（二）雲林縣環境保護局於八十九年四月二十六日，在雲林縣大埤鄉○○段一三五二
      地號土地上發現有焚燒廢棄物之情形，且於未燃燒完全之灰燼中，找到其上印
      有「大成長城企業股份有限公司（雲林廠）」之貨單資料，其上所載日期分別
      為八十九年三月三十一日、同年四月三日、四月四日及四月六日，確係大成公
      司於四月間產生之一般事業廢棄物，業據大成公司總廠長郝立人於檢察官偵查
      中，及該公司雲林廠廠長癸○○於本院審理中到庭證述明確，並有查獲之廢棄
      物照片七幀及雲林縣環境保護局事業廢棄物處理工作紀錄表在卷可稽，足見本
      件遭查獲經任意棄置之一般事業廢棄物，確係產自大成公司。
（三）被告崧富公司於八十九年四月間，曾由被告戊○○代表與大成公司簽訂承攬契
      約，約定自八十九年四月一日起至九十年三月三十一日止，由崧富公司負責清
      理大成公司之一般事業廢棄物，有承攬契約書影本一件在卷足憑，而被告戊○○曾於八十九年四月六日、十一日、十三日、十五日、十八日、二十日、二十
      四日及二十七日，先後多次駕駛車號ＵＢ─四五二大貨車前往大成公司載運一
      般事業廢棄物，亦有大成公司出具之廢棄物清運表在卷可稽。且據證人癸○○
      到庭證稱：「（問：本件契約有效期間自八十九年四月一日起，在此同時有無
      與其他公司訂立契約清理廢棄物？）自四月一日以後沒有與其他公司訂約。」
      、「（問：實際上有無其他公司自該時起為大成公司處理廢棄物？）沒有。」
      、「我們工廠的牛皮紙袋及棧板，功乾（公司）沒有辦法清運，所以我們委請
      崧富幫我們清運，因中間我們有與功乾協調，但功乾一直沒有辦法幫我們清運
      ，所以我們在三月份才與崧富協調，到四月份才與崧富訂約清運。」「（提示
      卷附照片，問：你是否知道這些廢棄物是何人所傾倒的？）應該是崧富與功乾
      的。其中有四月六日的報表，環保的稽查人員有拿給我看，我有看見。我研判
      應該是崧富傾倒的。因為三月三十一日後除該公司沒有其他公司來清運廢棄物
      。」（以上參照本院九十年四月二十六日訊問筆錄）。證人癸○○之證述明確
      ，被告戊○○辯稱該等廢棄物可能是功乾環保公司或其他公司所棄置云云，已
      難採信。
（四）依據卷附「明谷實業有限公司代處理廢棄物磅單日報明細表」所示，明谷公司
      於八十九年四月間並未收受崧富公司所處理之一般事業廢棄物，於五月間崧富
      公司亦僅有二車污泥進場，據此可認被告戊○○確未將上開四月間所載運大成
      公司之廢棄物送交由明谷公司處理。雖被告戊○○辯稱該段期間因礙於嘉義縣
      政府之規定，而於當天晚上十一點或是隔天一大早等非上班時間，將所清除之
      廢棄物運往到明谷公司處理云云，並聲請訊問明谷公司之負責人、經理、主任
      等關係人為證，然據證人丙○○即明谷公司之負責人到庭證稱：「（問：你是
      否有告訴被告說時間內不要進場傾倒，等下班時間再去傾倒？）我沒有這麼說
      。就是不能傾倒。我是在八十八年七月份的時候我有通知他們說不要再進場傾
      倒。」、「（問：為何八十九年五月三十一日又載二車去傾倒？）是被告拜託
      我們經理的，經理被我罵。是經理私底下答應傾倒的。」（參照本院九十年三
      月一日訊問筆錄）；據證人乙○○即明谷公司之主任到庭證稱：「（問：是否
      見過被告戊○○？）有，我只見過被告一次，被告他在五、六月間駕車去我們
      公司傾倒垃圾。我看到被告他的時間是在上班時間。」、「（問：下班時間大
      清晨或是深夜是否可以開車去你們公司傾倒垃圾？）公司規定是不可以，我也
      沒有處理過，因為下班我就走了。我們那邊應該是不可能，也應該不會這樣做
      。公司有大門管制，無法擅自進去。」（參照本院九十年三月十五日訊問筆錄
      ）；據證人壬○○即明谷公司之挖土機司機到庭證稱：「（問：是否見過被告
      戊○○？）有，我有見過被告幾次不知道，因我在挖土機車內，差不多一、二
      次，時間我也忘記了，都是早上上班的時候，確實日期我忘了。」（參照九十
      年三月十五日本院訊問筆錄）；據證人辛○○即明谷公司業務部經理到庭證稱
      ：「（問：明谷公司收受廢棄物傾倒之時間是何時起迄？）早上八時至下午五
      時，有時會延長為五時半或六時。都是在上班時間。」、「（問：曾否於下班
      時間接受被告所載運的廢棄物？如大清早或夜間？）從來沒有。」（參照本院
      九十年四月十一日訊問筆錄）；據證人即在明谷公司擔任打掃與看顧之丁○○
      到庭證稱：「我作工我不能開門，我作工的，我不能亂開門。公司有規定不能
      開門，我只認識被告的人，但我不知道被告是何姓名。」等語（參照本院九十
      年四月十一日訊問筆錄），均在在否認被告戊○○曾經於深夜或清晨等非上班
      時間前往明谷公司送交廢棄物。再據被告戊○○聲請訊問之證人甲○○即潔晶
      清潔有限公司負責人到庭證稱：「（問運往明谷公司處理廢棄物都是在何時？
      有無在大清早或是三更半夜？）早上七點多有，半夜沒有。我從沒有半夜運過
      去所以我不知道。一般都是上班時間運過去。他們上班時間都是白天。早上七
      點多也是上班時間。」（參照本院九十年五月九日訊問筆錄）；乃至被告戊○○所舉證人己○○即偉耀廢棄物清除有限公司負責人亦證稱：「（問廢棄物載
      往明谷公司處理都是何時運進去？）都是早上，送進去明谷公司都是七點多，
      從雲林進去是六點多，到明谷是七點多，下午很少，也沒有半夜送進去的。
      我最晚也都是在下午五點前送進去。」（參照本院九十年五月九日訊問筆錄）
      ，無一可以證明被告所辯確屬實情，其所辯自難採信。準此堪信本件遭查獲之
      一般事業廢棄物，確係被告戊○○所棄置。
（五）又證人陳婉婷即被告戊○○之妻雖到庭證稱：因被告戊○○視力不佳，且早晨
      天氣不好，所以曾於八十八年八月至八十九年五月三十一日間多次陪同被告戊○○前往嘉義縣水上鄉明谷公司清運垃圾云云。然被告戊○○家中尚育有四名
      幼年子女，當時年紀不過為九歲、七歲、四歲、一歲（參照卷附戶籍謄本），
      果如證人陳婉婷所述，於陪同被告戊○○外出時，均將其中最年幼者帶在身邊
      ，然其餘三名年幼子女顯然均無法自理生活，一般父母為免發生意外，均無可
      能任令該等年幼子女獨自待在家中。乃證人陳婉婷竟證稱為陪同被告戊○○前
      往嘉義清運垃圾，而將其餘三名年幼子女留在家中，核與常情有違，其所述顯
      係迴護不實之詞，不足採信。被告戊○○雖又辯稱：伊從未曾到過雲林縣大埤
      鄉○○段一三五二地號土地，於接獲法院傳票通知赴現場時，仍須至大埤鄉西
      鎮村村長唐文卿住處詢問如何前往該地云云，並聲請傳訊證人唐文卿。然被告
      戊○○是否確實不知上開地號土地坐落位置，顯然無法僅就其曾否向村長唐文
      卿問路乙節推斷得知，蓋「明知故問」之情形，事所常見，故被告戊○○聲請
      傳訊證人唐文卿，核無必要，附此敘明。
    綜上所述，被告戊○○上開所辯，均無非卸責諉罪之詞，不足採信。本件事證已
    臻明確，應予依法論科。
二、核被告戊○○所為係犯廢棄物清理法第二十二條第二項第四款未依廢棄物清除許
    可證內容清除處理廢棄物罪。其先後七次犯行，時間緊接，罪名與犯罪構成要件
    相同，顯係基於概括犯意而為，應依連續犯規定論以一罪，並加重其刑。又廢棄
    物清理法第二十二條第四項規定：「法人之負責人、法人或自然人之代理人、受
    僱人或其他從業人員因執行業務犯第一項、第二項之罪者，除處罰其行為人外，
    對該法人或自然人科以罰金。」，被告戊○○係崧富公司之負責人，其因執行業
    務犯同條第二項之罪，被告崧富公司亦應依法科以罰金。爰審酌被告戊○○為牟
    私利而不顧環境生態，任意傾倒廢棄物多次，所生危害非輕，且其犯罪後非僅矯
    飾犯行，且勾串其妻到庭為不實之證言，妨害法院發現真實，暨審酌被告崧富公
    司因其負責人犯本件之罪所得之利益等一切情狀，各量處如主文所示之刑，以示
    懲儆。末查，被告戊○○前未曾受有期徒刑以上刑之宣告，有臺灣高等法院被告
    全國刑案紀錄表及臺灣雲林地方法院檢察署刑案資料查註紀錄表各一紙在卷足憑
    ，本院認其經此刑事偵查及審判程序後，當益知警惕，而無再犯之虞，因認所宣
    告之刑，以暫不執行為適當，爰併予宣告緩刑五年，以啟自新。
據上論結，應依刑事訴訟法第二百九十九條第一項前段，廢棄物清理法第二十二條第
二項第四款、第四項，刑法第十一條前段、第五十六條、第七十四條第一款，判決如
主文。
本案經檢察官林良蓉到庭執行職務。
中      華      民      國      九十      年      七    月    二十五    日
                                      臺灣雲林地方法院刑事第一庭
                                          法  官  杭  起  鶴
右正本證明與原本無異。
如不服本判決，應於判決送達後十日內向本院提出上訴狀( 應附繕本 )。
                                          書記官  鄭  國  銘
中      華      民      國      九十      年      七    月    二十五    日
廢棄物清理法第二十二條第二項第四款、第四項
有左列情形之一者，處一年以上五年以下有期徒刑，得併科一百萬元以下
罰金︰
四  未依第二十條規定領有廢棄物清除、處理許可證或核備文件，從事廢
    棄物貯存、清除、處理，或未依廢棄物清除、處理許可證或核備文件
    內容貯存、清除、處理廢棄物者。
法人之負責人、法人或自然人之代理人、受僱人或其他從業人員因執行業
務犯第一項、第二項之罪者，除處罰其行為人外，對該法人或自然人科以
罰金。


司法院資訊處製作；財團法人民間司法改革基金會備份。
